最高法院刑事判決　　　　　　　　　　　　　　　九十三年度台上字第五一三六號
　　上　訴　人　甲○○
　　　　　　　　　　　　樓
右上訴人因偽造有價證券案件，不服台灣高等法院高雄分院中華民國九十年十一月七
日第二審判決（九十年度上訴字第一二０一號，起訴案號：台灣高雄地方法院檢察署
八十四年度偵字第一八六八一、一八八七一、二一一四八、二四五九二號，八十五年
度偵字第一七五四、二二八八號），提起上訴，本院判決如左：
    主  文
原判決撤銷，發回台灣高等法院高雄分院。
    理  由
本件原判決維持第一審依牽連犯之例，從一重論處上訴人甲○○共同意圖供行使之用
，而偽造有價證券，累犯罪刑，駁回上訴人在第二審之上訴，固非無見。
惟查：(一)、證物應示被告令其辨認，如係文書而被告不解其意義者，應告以要旨，已
分據修正前刑事訴訟法第一百五十九條及第一百六十四條定有明文。本件原判決理由
二─(四)項內載敘：假冒入出境證件進來者甚多，不容易被查覺，只要證件影本及本人
照片就可申請，所以偽造他人名義證件申請入境不會很困難，此情亦經證人即入出境
管理局職員武淑賢於台灣高等法院高雄分院八十七年度上更(二)字第六六號審理中證述
綦詳，作為其論斷之依據一端。惟查證人武淑賢並非本案證人，其所為上開證述，第
一審審理時未將武淑賢民國（下同）八十七年九月二十一日訊問筆錄提示予上訴人甲
○○辨認，已有違誤。原審未予糾正，且於審理過程中又未調閱或影印該案八十七年
九月二十一日證人武淑賢之上開訊問筆錄，提示或供上訴人閱覽辨認，即採為判決基
礎之證據資料，與法定調查證據方法有所不符，自難謂無應於審判期日調查之證據未
予調查之違法。(二)、原判決理由二以有關本案事前如何謀議，如何分工偽造支票盜領
銀行款項等事實，業據同案被告顏朝旺於法務部調查局高雄市調查處、偵查中供述明
確，核與同案被告陳連生、楊順利分別於法務部調查局高雄市調查處及檢察官偵訊時
供述之情節相符，資為認定上訴人甲○○為本案偽造系爭台支支票詐領票款犯行之共
同正犯（原判決第六頁），及本案係港台人士合作，香港方面人士由甲○○負責，台
灣方面則由吳家山負責，並與顏朝旺聯繫作業，因二組人馬互不相識，經由甲○○、
吳家山分別帶頭聯手，自係本案計畫圓滿之方式（見原判決第九頁），為其裁判論斷
基礎。惟依卷附證據資料載示，同案被告楊順利於第一審八十八年一月十三日訊問時
既證稱：伊並不認識上訴人甲○○，參與本案係因梁廣華之故（見第一審八十七年度
訴緝字第三一四號卷第四十九至五十一頁），倘若無訛。上訴人既然確係負責香港方
面之人士，則與梁廣華直接接觸之同案被告楊順利，何以並不認識上訴人，即非無疑
。原審就此有利於上訴人之同案被告楊順利證詞何以捨棄不採，並未說明其理由，自
亦有判決理由不備之違誤。(三)、再訊問被告應先告知犯罪嫌疑及其所犯所有罪名，罪
名經告知後，認為應變更者，應再告知，刑事訴訟法第九十五條第一款定有明文。此
項規定，旨在使被告得以充分行使防禦權，以達刑事訴訟為發見真實，並兼顧程序之
公正。本件原判決理由三既認定上訴人因行使偽造文書之方法結果另牽連犯有刑法第
三百三十九條第一項詐欺取財罪，及同法第三百三十九條之二第一項之利用自動付款
設備詐欺之罪名（詐欺部分檢察官未據以援引起訴法條）。惟檢視卷內資料，原審於
九十年十月三十一日審判期日審判長卻疏未據以告知上訴人有另犯上述詐欺之罪名，
乃逕依與起訴之罪名具有方法結果之牽連關係，屬裁判上一罪，為起訴效力所及，予
以一併審判，致使上訴人不知就犯詐欺罪名部分得為有利於己之辯解，而有妨害其防
禦權之行使，於法併有未合。以上或為上訴意旨所指摘，或為本院得依職權調查之事
項，應認有撤銷發回更審之原因。
據上論結，應依刑事訴訟法第三百九十七條、第四百零一條，判決如主文。
中　　　華　　　民　　　國　　九十三　　年　　　九　　　月　　 三十 　　日
                              最高法院刑事第十庭
                                  審判長法官  呂　潮　澤
                                        法官  吳　昆　仁
                                        法官  孫　增　同
                                        法官  吳　昭　瑩
                                        法官  陳　東　誥
      右正本證明與原本無異
                                              書  記  官
中　　　華　　　民　　　國　　九十三　　年　　　十　　　月　　　八　　　日
                                                                        Ｅ
